【裁判字號】    89,交上易,1495
【裁判日期】    890920
【裁判案由】    過失傷害
【裁判全文】
臺灣高等法院臺中分院刑事判決                八十九年度交上易字第一四九五號
    上  訴  人  臺灣苗栗地方法院檢察署檢察官
    被      告  甲○○
右上訴人因被告過失傷害案件，不服台灣苗栗地方法院八十九年度交易字第一九號中
華民國八十九年五月二十三日第一審判決（起訴案號：台灣苗栗地方法院檢察署八十
八年度偵字第四○○一、四六五五號）提起上訴，本院判決如左：
    主  文
原判決撤銷。
甲○○從事業務之人，因業務上之過失傷害人，處有期徒刑伍月，如易科罰金，以參
佰元折算壹日。
    事  實
一、甲○○係受僱於陳條魁（另案由臺灣臺南地方法院檢察署偵辦中），以駕駛營業
    用大貨車載運砂石為業，為從事業務之人，理應於行車前注意其所駕駛已註銷車
    牌號碼（原車牌號碼為ＧＳ－四七○號）之營業用大貨車煞車狀況是否維持正常
    功能，以確保行車安全，其能注意竟疏未注意檢查。於民國（下同）八十八年六
    月二十三日上午九時十分許，駕駛前開營業用大貨車，沿苗栗縣卓蘭鎮○○里○○○○○道路由東向西方向行駛，行至該路段鎮昌砂石場前五百公尺處，欲減速
    停車等待會車時，因煞車失靈，致無法停車而追撞前方由丙○○所駕駛，上附載
    乘客丁○○○，正停於路邊等待會車之車牌號碼為ＴＨ－七七六號營業用大貨車
    正後方，致丙○○所駕駛之車輛再追撞前方之聯結車（該車因無損害，已自行離
    去），使丙○○受有胸部挫傷、左大腿挫擦傷之傷害；丁○○○受有頭部受傷併
    腦震盪、臉部撕裂傷、右脛骨及腓骨開放性骨折、左脛骨及腓骨骨折等傷害。
二、案經丙○○、丁○○○告訴及苗栗縣警察局大湖分局報請臺灣苗栗地方法院檢察
    署檢察官偵查起訴。
    理  由
一、右揭事實，業據被告於偵查中對於因煞車失靈而與告訴人丙○○、丁○○○發生
    車禍等情固坦承不諱，惟矢口否認有何過失犯行，辯稱：伊有減速踩煞車，因煞
    車失靈才追撞前車，伊之前有向老闆陳條魁反應煞車有問題，但不清楚老闆有沒
    有修理云云。經查：(一)、右揭事實，業據告訴人丙○○、丁○○○於偵查中指訴
    綦詳，並有道路交通事故調查報告表一紙、沙鹿童綜合醫院八十八年七月二十日
    及同年月二十八日分別就丁○○○、丙○○受有右揭傷害之診斷證明書各一紙及
    現場照片五幀附卷可資佐證。其中丁○○○於八十九年六月二十三日急診至沙鹿
    童綜合醫院，診斷為右脛骨腓骨開放性骨折，左脛骨腓骨粉碎性骨折入院，手術
    鋼板鋼釘內固定治療，因雙下肢骨折，故影響其行動機能，但尚無達到刑法所稱
    「毀敗一肢以上之機能」之重傷害程度，據該醫院分別以八十九年八月三日沙
    鹿童欽字第四○五號、八十九年八月十六日沙鹿童欽字第四四三號函復本院（
    見本院卷第二十二、二十六頁）。(二)、按車輛行車前，駕駛人應注意詳細檢查煞
    車確實有效，道路交通安全規則第八十九條第一款著有明文。查被告為從事駕駛
    業務之人，就此攸關車輛是否得安全行駛之重要事項，理應較一般常人更應注意
    ，以確保行車安全，且依其情形，又無不能注意之情事，竟疏於注意，於行車前
    疏未檢查該營業用大貨車之煞車有無故障，而徒以其事前曾向老闆反應乙節置辯
    ，自仍無解其因疏未注意而應負之過失責任。(三)、本件告訴人丙○○、丁○○○
    確係因被告甲○○駕駛車輛煞車不靈而受有右揭傷害，有前揭診斷證明書二紙及
    醫院函文在卷可稽，故被告過失行為與告訴人等之受傷間，具有相當因果關係。
    從而被告所辯無過失云云，顯不足採，本件事證明確，被告業務過失傷害罪行應
    堪認定。
二、被告以駕駛營業用大貨車為業，因過失行為致告訴人等受傷，核其所為，係犯刑
    法第二百八十四條第二項前段之業務過失傷害罪。被告以一過失行為，同時致使
    告訴人丙○○、丁○○○二人分別受有前揭傷害，為同種之想像競合犯，應依刑
    法第五十五條前段之規定，從一重論處業務過失傷害罪。原審以被告罪證明確，
    依法論罪科刑，固非無見，惟查：被告肇事過失嚴重，且被害人二人所受傷害非
    輕微，惟被告始終未與被害人商談和解事宜，於本院調查及審判期日亦未到庭，
    犯罪後態度不佳，原判決僅科以拘役五十日之刑，顯然輕縱，自有未洽。檢察官
    上訴意旨亦指摘及此（另上訴意旨論及被害人丁○○○傷勢頗重，有殘廢可能，
    被告該當業務過失致重傷罪嫌云云，依據上開沙鹿童綜合醫院函復本院內容，則
    無可取），原判決既有上述可議之處，自屬無可維持，應由本院撤銷改判。爰審
    酌被告就本件事故之過失程度非輕微、告訴人所受傷害頗為嚴重及被告犯罪後避
    不出面不肯與告訴人和解，於本院亦未出庭應訊，態度不佳等一切情狀，量處如
    主文第二項所示之刑，並諭知易科罰金之折算標準，以示懲儆。
三、被告經合法傳喚無正當理由不到庭，爰不待其陳述逕行判決。
據上論斷，應依刑事訴訟法第三百七十一條、第三百六十九條第一項前段、第三百六
十四條、第二百九十九條第一項前段，刑法第二百八十四條第二項前段、第五十五條
、第四十一條，罰金罰鍰提高標準條例第一條前段、第二條，判決如主文。
本案經檢察官乙○○到庭執行職務。
中      華      民      國    八十九    年      九      月     二十     日
                                  臺灣高等法院臺中分院刑事第七庭
                                        審判長法  官  林  榮  龍
                                              法  官  黃  日  隆
                                              法  官  江  錫  麟
右正本證明與原本無異。
不得上訴。
                                              書記官  謝  雅  惠
中      華      民      國    八十九    年      九      月     二十一   日
附錄本判決論罪科法條：
刑法第二百八十四條第二項：
從事業務之人，因業務上之過失傷害人者，處一年以下有期徒刑、拘役或一千元以下
罰金，致重傷者，處三年以下有期徒刑、拘役或二千元以下罰金。
                                                                        Ｃ


司法院資訊處製作；財團法人民間司法改革基金會備份。
